最高法院刑事判決　　　　　　　　　　111年度台上字第427號
上　訴　人　謝純惠




上列上訴人因違反毒品危害防制條例等罪案件，不服臺灣高等法
院臺南分院中華民國110 年10月20日第二審判決（110 年度上訴
字第820 號，起訴案號：臺灣臺南地方檢察署109 年度偵字第82
74、12240 號），提起上訴，本院判決如下：
    主  文
上訴駁回。                             
    理  由
一、按刑事訴訟法第377 條規定，上訴於第三審法院，非以判決
    違背法令為理由，不得為之。是提起第三審上訴，應以原判
    決違背法令為理由，係屬法定要件。如果上訴理由書狀並未
    依據卷內訴訟資料，具體指摘原判決不適用何種法則或如何
    適用不當，或所指摘原判決違法情事，顯與法律規定得為第
    三審上訴理由之違法情形，不相適合時，均應認其上訴為違
    背法律上之程式，予以駁回。
二、本件原判決認定上訴人謝純惠有原判決事實欄及其附表（下
    稱附表）編號1 至4 所載之販賣甲基安非他命犯行明確，經
    比較新舊法，因而撤銷第一審關於附表編號4 部分之科刑判
    決，改判仍論處其修正前販賣第二級毒品罪刑（處有期徒刑
    3 年），並為沒收之宣告。另維持第一審關於附表編號1 至
    3 論處上訴人修正前販賣第二級毒品3 罪罪刑（各處有期徒
    刑3 年7 月），且均為沒收宣告部分之判決，駁回其該部分
    在第二審之上訴，已詳述認定犯罪事實所憑之證據及其認定
    之理由，從形式上觀察，並無足以影響判決結果之違法情形
    存在。且查：
㈠、刑事訴訟法第288 條第3 項、第4 項規定，除簡式審判程序
    案件外，審判長就被告被訴事實為訊問者，應於調查證據程
    序之最後行之。審判長就被告科刑資料之調查，應於前項事
    實訊問後行之。又同法第289 條第2 項規定，檢察官、被告
    、辯護人就事實及法律分別辯論後，應命依同一次序，就科
    刑範圍辯論之。亦即，在調查程序面，先以審判長就被告被
    訴事實之訊問為分界，將論罪事實與科刑之調查程序予以分
    離，於證據調查之後，再就被訴事實訊問被告，嗣於被訴事
    實訊問後調查科刑資料；在辯論程序面，亦將事實及法律之
    辯論與科刑範圍之辯論分離。立法目的旨在避免於調查證據
    、事實，及就事實、法律為辯論時，已預斷地就科刑事實、
    範圍予以調查、辯論，而影響法官心證之形成。又同法第47
    條規定，審判期日之訴訟程序，專以審判筆錄為證。是以，
    事實審法院於審判期日有無踐行上開訴訟程序，自依審判筆
    錄之記載為據。本件依卷附原審審判筆錄所載，原審審判長
    已依法定程序調查證據完畢，嗣先就犯罪事實訊問上訴人，
    再就上訴人之前案紀錄、學歷、家庭、工作、經濟狀況等事
    項，為科刑資料之調查，復於雙方行言詞辯論後，就上訴人
    之科刑範圍，詢問檢察官、上訴人、辯護人之意見，亦將事
    實及法律之辯論與科刑範圍之辯論分離，且予上訴人最後陳
    述之機會，已實際踐行科刑調查、科刑辯論之訴訟程序，且
    上訴人及其原審辯護人於原審審判程序均未就此訴訟程序之
    進行聲明異議，有審判筆錄在卷可憑，要無上訴意旨指摘訴
    訟程序之違法可言。
㈡、關於刑法第47條第1 項累犯加重本刑之規定，參照司法院釋
    字第775 號解釋意旨，認為累犯加重本刑部分，並不生違反
    憲法一行為不二罰原則之問題。惟其不分情節，基於累犯者
    有其特別惡性及對刑罰反應力薄弱等立法理由，一律加重最
    低本刑，於不符合刑法第59條所定要件之情形下，致生行為
    人所受之刑罰超過其所應負擔罪責之個案，不符憲法罪刑相
    當原則、比例原則。於此範圍內，在修正前，為避免發生上
    述罪刑不相當之情形，法院應斟酌個案情形，裁量是否依該
    規定加重最低本刑；倘法院已為適法之裁量，即難遽謂違法
    。本件原判決係論處上訴人販賣第二級毒品4 罪，且均符合
    刑法第47條第1 項累犯之規定，參照上開解釋意旨，於理由
    內詳予說明應依上開規定加重其刑，核無司法院釋字第 775
    號解釋意旨所示違反比例、罪刑相當原則之情形（見原判決
    第4至5頁），洵無上訴意旨指摘未於理由內詳予論述之違誤
    可指。
㈢、刑之量定，係屬事實審法院得依職權自由裁量之事項，苟已
    以行為人之責任為基礎，並審酌刑法第57條各款所列情狀而
    合於法律規定之範圍，並無違反公平、比例及罪刑相當原則
    而濫用其裁量者，即不得遽指為違法。原審就上訴人本件販
    賣第二級毒品4 罪犯行，均先依累犯規定加重其刑，再依毒
    品危害防制條例第17條第2 項減輕其刑，其中附表編號4 部
    分另依刑法第62條前段自首規定遞予減輕其刑後，以其責任
    為基礎，具體審酌刑法第57條所定各情，予以綜合考量，而
    為刑之量定及定應執行刑（有期徒刑3 年10月），既未逾越
    法定刑範圍，復無違反罪責原則、公平原則之情事，自無違
    法可言。上訴意旨略以：原判決各罪量處之刑，輕重失衡，
    違反罪刑相當原則等語。係以自己之說詞，任意指為違法，
    同非適法之第三審上訴理由。
三、本件上訴意旨，核與法律規定得為第三審上訴理由之違法情
    形不相適合。依上說明，應認其上訴為違背法律上之程式，
    予以駁回。
據上論結，應依刑事訴訟法第395條前段，判決如主文。
中    華    民    國   111    年    1     月    13    日
                  刑事第二庭審判長法  官  林  勤  純  
                                  法  官  莊  松  泉  
                                  法  官  李  釱  任  
                                  法  官  吳  秋  宏  
                                  法  官  王  梅  英  
本件正本證明與原本無異
                                  書記官
中    華    民    國   111    年    1     月    19    日